【裁判字號】    97,交聲,292
【裁判日期】    980113
【裁判案由】    違反道路交通管理處罰條例
【裁判全文】
臺灣宜蘭地方法院交通事件裁定         97年度交聲字第292號
移送機關    交通部公路總局臺北區監理所宜蘭監理站
異  議  人  甲○○
上列異議人因違反道路交通管理處罰條例案件，對於原處分機關
即交通部公路總局臺北區監理所宜蘭監理站中華民國97年9月25
日所為之處分（原處分案號：宜監字第裁43-ZIC037051號）聲明
異議，本院裁定如下：
    主  文
原處分撤銷。
甲○○汽車駕駛人，汽車行駛於高速公路，不遵使用限制、禁止
、行車管制及管理事項之管制規則而行車速度超過規定之最高速
限，處罰鍰新臺幣伍仟元，並記違規點數壹點。
    理  由
一、異議人即受處分人甲○○經警舉發於民國97年2月26日9時8
    分許，駕駛車牌號碼7680-QX號自用一般小客貨車，在國道
    五號公路北向33.7公里處「速限90公里，經雷達（射）測定
    行速為132公里，超速42公里」違規。原處分機關調查後，
    認異議人「汽車行駛高速公路速度超過規定最高速限（40公
    里以上未滿60公里）」違規情節屬實，依道路交通管理處罰
    條例第33條第1項第1款規定，裁處異議人罰鍰新臺幣5千元
    。
二、異議意旨以：國道五號高速公路北上車道，自宜蘭交流道收
    費站前之側車道開始至北上33.7公里處，並未有設立國道違
    規超速測照告示牌。伊當日駕車從宜蘭交流道北上國道五號
    高速公路至國道五號高速公路北向33.7公里處，亦未見警方
    用臨時式測照告示牌，是否違反道路交通管理處罰條例第7
    條之2規定？又國道五號北向34.9公里處已設立固定式違規
    測速照相設施，於北向33.7公里處（1.2公里路段距離）又
    用移動式測速照相來舉發，是否有違道路交通管理處罰條例
    第85條之1規定及立法、執法程序原則？為此爰於法定期間
    內聲明異議，請求撤銷原處分等語。
三、按汽車行駛於高速公路、快速公路或設站管制之道路，不遵
    使用限制、禁止、行車管制及管理事項之管制規則而行車速
    度超過規定之最高速限者，處汽車駕駛人新臺幣3,000元以
    上6,000元以下罰鍰，道路交通管理處罰條例第33條第1項第
    1款定有明文。另依同條例第63條第1項第1款規定，汽車駕
    駛人有第33條第1項情形者，除依原條款處罰鍰外，並予記
    違規點數1點。經查，本件異議人駕駛車號7680-QX號自用一
    般小客貨車，於國道五號高速公路北向33.7公里超速行駛之
    事實，為異議人所不爭執，核與內政部警政署國道公路警察
    局公警局交字第ZIC037051號舉發違反道路交通管理事件通
    知單記載內容相符，並有採證照片1幀附卷可稽，是異議人
    於上揭時地駕駛汽車行駛於高速公路超速違規之事實，洵堪
    認定。
四、異議人雖執前詞置辯，惟依道路交通管理處罰條例第7條之2
    第3項規定，對於行車速度超過規定之最高速限或低於規定
    之最低速限之違規行為，採用固定或非固定式科學儀器取得
    證據資料證明者，於一般道路須至少於100公尺，於高速公
    路、快速公路須至少於300公尺前，明顯標示之。查本件測
    速地點前之國道五號高速公路北上35.8公里處，於95年8月4
    日已設置有速限標誌及前有測速照相告示牌之事實，有內政
    部警政署第九警察隊97年11月10日公警九交字第0970907073
    號函、97年11月17日公警九交字第0970992392號函在卷可稽
    （見本院卷第36、43頁），自符合道路交通管理處罰條例第
    7條之2第3項規定之要求。況道路交通安全規則及相關道路
    交通安全法規，係基於社會大眾用路之安全及避免發生事故
    等目的而訂定，屬社會大眾用路之基本依據，汽車駕駛人於
    駕駛車輛時本即具有遵守相關規定以保障自身及他人行之安
    全之義務，警示標示之設置，其作用在於提醒汽車駕駛人注
    意行車速限，縱無該警示標示之設置，汽車駕駛人亦應依速
    限行駛，不得謂無警示標示之設置，超速行駛之違規行為即
    應不罰。又測速照相，乃警方舉發違規之證明，以固定測速
    照相或移動式測速照相，均屬警方執行取締違規之方式，本
    件員警於國道五號高速公路北上33.7公里處採移動式測速照
    相，其採證並無不合。綜上所述，本件異議人以前揭測速地
    點前未置警示標示、警方於固定測速照相設置外另採移動式
    測速照相舉發等情，為其超速不應處罰之理由，所辯殊無足
    採。
五、綜上，本件異議人確有上開違規行為，足堪認定，其所辯為
    無理由。原處分機關援引道路交通管理處罰條例第33條第1
    項第1款規定裁處異議人罰鍰新臺幣5千元，依法固屬有據。
    惟原處分漏未依同條例第63條第1項第1款之規定併記違規點
    數1點，尚有未合，從而異議人之異議雖無理由，然原處分
    機關所為之處分既有上述不當，自應由本院撤銷原處分，並
    自為裁定如主文第2項所示。
六、依道路交通案件處理辦法第20條前段，裁定如主文。
中    華    民    國    98    年    1     月    13    日
                  交通法庭法  官  鄧晴馨
以上正本證明與原本無異。
如不服本裁定，應於裁定送達後5日內，向本院提出抗告狀。（
應附繕本）
                          書記官  吳文雄
中    華    民    國    98    年    1     月    13    日


司法院資訊處製作；財團法人民間司法改革基金會備份。
